【裁判字號】    89,交上易,413
【裁判日期】    891213
【裁判案由】    過失傷害
【裁判全文】
臺灣高等法院刑事判決                          八十九年度交上易字第四一三號
    上  訴  人
    即  被  告  甲○○
右上訴人因過失傷害案件，不服臺灣板橋地方法院八十九年度交易字第一五九號，中
華民國八十九年九月二十九日第一審判決（起訴案號：臺灣板橋地方法院檢察署八十
九年度偵字第一一三九號）提起上訴，本院判決如左：
    主  文
原判決撤銷。
甲○○因過失傷害人，處有期徒刑伍月，如易科罰金，以參佰元折算壹日。緩刑參年
。
    事  實
一、甲○○於民國（下同）八十八年九月一日十七時十分許，駕駛車號Ｔ三─八九
    九號（起訴書誤載為Ｔ三─九九號）自用小客車，沿臺北縣板橋市○○路，由
    板橋往中和方向，途經民生路一段三號前迴轉道交叉路口時，應注意車輛行駛時
    ，駕駛人應注意車前狀況，隨時採取必要之安全措施，以防免事故之發生，且依
    當時情形，道路雖施工，但視野佳，天候良好，並無不能注意情事，竟疏未注意
    ，貿然通過上開交叉路口，適乙○○騎乘車號ＧＧＲ─七六二號重型機車欲行左
    轉，亦疏未注意，未在待轉區內待轉，逕在其前右方欲迴轉民生路，甲○○一時
    閃避不及，自用小客車車右前端撞及乙○○之機車左後端，致乙○○機車倒地，
    乙○○則彈上甲○○所駕駛之自用小客車引擎蓋上撞擊該自小客車右方擋風玻璃
    ，再掉落於該自小客車右方，受有右肱（起訴書誤載為「右腳」）骨骨折、左足
    踝外側踝骨骨折及胸部挫傷等傷害。
二、案經乙○○訴由臺北縣警察局海山分局移送臺灣板橋地方法院檢察署檢察官偵查
    起訴。
    理  由
一、訊據被告甲○○固坦承於右揭時地駕車與告訴人乙○○發生交通事故，致乙○○
    受傷等情不諱，惟矢口否認有過失犯行，辯稱：車禍當時告訴人並非在伊車輛前
    方，伊無法注意，本件實際上係告訴人騎機車自後方撞擊伊，伊並無過失等云云
    。
二、經查：
(一)右揭犯罪事實，業據告訴人乙○○指訴綦詳，並有道路交通事故調查報告表、相
    片多幀及勘驗筆錄在卷為憑。告訴人乙○○確因本件車禍致受有右肱骨骨折、左
    足踝外側踝骨骨折及胸部挫傷等之傷害，亦有中英醫院診斷證明書暨Ｘ光片等存
    卷可稽。
(二)依前開肇事現場照片（見偵查卷第十三頁）觀之，告訴人機車左後方之方向燈破
    裂毀損，機車後面車牌左邊亦明顯有遭撞擊後向車身前折彎現象，另被告汽車右
    前保險桿（右前乘客座）有明顯擦撞刮痕，右前方向燈損毀掉落，且車前蓋右角
    有撞擊之痕跡，擋風玻璃右下角亦有撞擊造成之片狀式玻璃碎裂情形（見本院卷
    被告自行提出之照片）。參諸被告於警訊時供稱：「當時我駕駛Ｔ三─八九九
    由正隆巷左轉民生路一段（往中和）方向，前方有一臺ＷＥＲ－三三七號輕機車
    行駛於我前方，我那時是行駛於快車道，看見我前方那輛ＷＥＲ－三三七號輕機
    車慢慢向外車道騎去，這時乙○○騎乘之ＧＧＲ－七六二號重機車向內車道切入
    我沒看見，便碰撞一起，致乙○○倒地」等語（見八十八年九月十九日警訊筆錄
    ），及於原審供稱：「．．．人掉在我右後輪旁一、二公尺，黑影撞到後才左偏
    。」、「當時沒有注意到他在我前方，沒有看到他。」等語（見原審八十九年七
    月十日訊問筆錄），足見被告係未注意車前狀況，車前方撞擊告訴人，告訴人彈
    起後再撞到被告車子擋風玻璃右下角，並掉落在被告車子右後輪旁無疑，否則被
    告汽車車前右角當不致有前開撞擊痕跡，告訴人機車後車牌亦不會發生向前折彎
    損害之情形。
(三)依警製道路交通事故調查報告表（附於偵查卷第九頁）所示，撞擊散落物係掉落
    在內側左轉道上，該處為雙方撞擊點所在，而機車被撞擊後滑行距離長達十三點
    三公尺，自小客車則停止於左轉道路之左前方即於對向車道前，益徵被告原係行
    駛於直行快車道上，因見告訴人機車在其右前方欲轉入左轉車道，避煞不及，致
    其車前右方撞及機車，導致機車滑行，殆無疑義。
(四)被告雖辯稱：「義交作手勢要我快速通過」等語（見原審八十九年九月十八日審
    理筆錄）。然義勇交通警察之交通指揮手勢，僅具有號誌之替代性而已，並非免
    除駕駛人應盡之法定注意義務，是以被告於交叉路口忽略其車前可能發生之突發
    性狀況，既有上開過失，即不因義交之指揮而解免其應負之注意義務。再被告固
    提出臺灣省政府住宅及都市發展局東西向快速道路路線圖，說明該道路工程有多
    次施工之情況，但亦無從證明被告就本案肇事之發生為無過失。
(五)至證人李柏賢固證稱：甲○○堅指係乙○○靠過來碰撞他等語（見原審八十九年
    八月二日訊問筆錄），但該證詞內容僅係聽聞於被告之陳述，自不足採為證據。
    另證人陳信陽雖證稱：「．．．案發當天我與甲○○出來，我在甲○○前面，．
    ．．我們由工地出來，剛好有一向是紅燈，故前後均無車子。甲○○如何撞到我
    不知，但有聽到煞車聲及撞擊聲．．．我前面均無車，我回頭看時車已撞到了，
    如何撞到的，我不知道，因後面只有甲○○．．．撞擊地點離我停下地方有二十
    公尺左右．．．。」等語（見原審八十九年六月二十六日訊問筆錄），然亦僅能
    證明被告與告訴人撞擊前，證人所騎機車之前方並無他人，且撞擊地點離證人停
    下之地方有二十公尺左右，尚不足證明係告訴人機車撞擊被告車輛，自不得據為
    有利於被告之認定。
(六)本件事證明確，被告聲請鑑定過失責任一節，即無必要，附此敘明。綜上所述，
    被告所辯，無非空言巧飾，不足採信。
三、按汽車行駛時，駕駛人應注意車前狀況，並隨時採取必要之安全措施，道路交通
    安全規則第九十四條第三項定有明文。被告駕駛前開車輛，行經案發地點，應注
    意前開規定，隨時採取必要之安全措施，以防免事故之發生，且依當時情形，道
    路雖施工，但視野佳，天候良好，並無不能注意情事，有前開道路交通事故調查
    報告表為憑，竟疏未注意，貿然通過上開交叉路口，致撞及被害人所騎乘之機車
    ，自有過失。雖被害人騎乘機車欲行左轉時，未在待轉區內迴轉，對於本件事故
    之發生與被告之過失併合而為肇事因素，仍難免除被告應負之過失責任。又被告
    之過失行為與被害人之傷害結果間，有相當因果關係，被告過失犯行洵堪認定。
四、核被告所為，係犯刑法第二百八十四條第一項前段之因過失傷害人罪。被告於案
    發後，雖曾留在現場照相，然並未於該管公務員發覺前自承犯罪等情，已據證人
    即現場處理之員警李柏賢證稱：「傷者已經送醫，甲○○在場等我到，我到場時
    他用他的照相機照相，我本身也照相，因施工道路標線模糊，甲○○直接撞到號
    牌，林堅持說乙○○過來靠過來碰撞他的，撞擊之處在內側車道，但道路施工標
    線已經沒了，甲○○沒有說他碰到別人」等語在卷（見原審八十九年八月二日訊
    問筆錄），已難認合於自首之要件。
五、原審因予論罪科刑，固非無見。惟查：被告於原審判決後，已與告訴人達成和解
    ，賠償損害，有和解書一紙存卷可參，原判未及審酌此部分犯罪之情狀，尚有未
    洽。被告上訴意旨，否認犯罪，雖無足取，但查原判決既有上開可議，要屬無可
    維持，應予撤銷改判。爰審酌被告之品行、過失程度、所生危害、犯後態度、告
    訴人與有過失，以及已與告訴人達成和解等一切情狀，量處有期徒刑五月，並諭
    知易科罰金之折算標準，以示懲儆。
六、被告前此未曾受有期徒刑以上刑之宣告，有台灣高等法院檢察署刑案紀錄簡覆表
    一紙存卷可參，偶因一時疏虞，致罹刑章，犯後復已與告訴人達成和解，賠償損
    害，經此科刑教訓，日後當知警惕而無再犯之虞，故本院認其所受上開刑之宣告
    ，以暫不執行為適當，併予宣告緩刑三年，以啟自新。
據上論斷，應依刑事訴訟法第三百六十九條第一項前段、第三百六十四條、第二百九
十九條第一項前段、刑法第二百八十四條第一項前段、第四十一條、第七十四條第一
款、罰金罰鍰提高標準條例第一條前段、第二條，判決如主文。
本案經檢察官錢漢良到庭執行職務。
中    華    民    國    八十九    年        十二      月      十三      日
                            台灣高等法院刑事第六庭
                                審判長法  官  陳  春  秋
                                      法  官  王  麗  莉
                                      法  官  高  明  哲
右正本證明與原本無異。
不得上訴。
                                      書記官  李  垂  福
中    華    民    國    八十九    年        十二      月      十四      日
附錄：本案論罪科刑法條全文
刑法第二百八十四條第一項：
因過失傷害人者，處六月以下有期徒刑、拘役或五百元以下罰金。致重傷者，處一年
以下有期徒刑、拘役或五百元下罰金。


司法院資訊處製作；財團法人民間司法改革基金會備份。
